【裁判字號】    98,交上易,815
【裁判日期】    981208
【裁判案由】    過失致死等
【裁判全文】
臺灣高等法院臺南分院刑事判決       98年度交上易字第815號
上  訴  人  臺灣臺南地方法院檢察署檢察官
被      告  甲○○
上列上訴人因被告過失致死等案件，不服臺灣臺南地方法院98年
度交易字第 247號中華民國98年10月30日第一審判決（起訴案號
：臺灣台南地方法院檢察署98年度調偵字第 968號），提起上訴
，本院判決如下：
    主  文
上訴駁回。
    理  由
一、按刑事訴訟法第350條、第361條、第362條、第367條規定，
    不服地方法院之第一審判決而上訴者，須提出上訴書狀，並
    應敘述具體理由，此為上訴必備之程式；如所提之書狀未敘
    述上訴理由，或僅曾以言詞陳述上訴理由者，均應於上訴期
    間屆滿後二十日內補提理由書於第一審法院。第一審法院經
    形式審查，認逾期未補提上訴理由者，應定期間先命補正；
    逾期未補正者，為上訴不合法律上之程式，應以裁定駁回。
    倘已提出上訴理由，但所提非屬具體理由者，則由第二審法
    院以上訴不合法律上之程式，判決駁回。而所謂具體理由，
    必係依據卷內既有訴訟資料或提出新事證，指摘或表明第一
    審判決有何採證認事、用法或量刑等足以影響判決本旨之不
    當或違法，而構成應予撤銷之具體事由，始克當之（例如：
    依憑證據法則具體指出所採證據何以不具證據能力，或依憑
    卷證資料，明確指出所為證據證明力之判斷如何違背經驗、
    論理法則）；倘僅泛言原判決認定事實錯誤、違背法令、採
    証違法、判決不公、量刑失之過重或輕縱，而未依上揭意旨
    指出具體事由，或形式上雖已指出具體事由，然該事由縱使
    屬實，亦不足以認為原判決有何不當或違法者（例如：對不
    具有調查必要性之證據，法院未依聲請調查亦未說明理由，
    或援用證據不當，但除去該證據仍應為同一事實之認定），
    皆難謂係具體理由，而應認其上訴為不合法律上之程式（最
    高法院97年度台上字第 892號判決、97年度台上字第3267號
    判決意旨及法院辦理刑事訴訟案件應行注意事項第 162點參
    照）。
二、經查，本件檢察官上訴意旨略以：被告無照且酒醉駕車，其
    惡性雙重，顯見被告並無尊重他人生命態度，未予重判，恐
    不足生警惕之心，況被告至今仍未表示歉意及和解誠意，亦
    未予賠償，顯無彌補被害人屬之意，犯後態度不佳，是原審
    判決認判處被告之刑，顯有量刑過輕之情，又原審就被告無
    照且酒醉駕車致人死亡而依道路交通管理處罰條例第86條第
    1 項規定加重其刑之部分，亦未見審酌衡量刑度加重之敘明
    ，似有未足等語。
三、經核上揭上訴理由，僅係單純以被告無照且酒醉駕車，其惡
    性雙重，又被告至今仍未表示歉意及和解誠意，亦未予賠償
    ，犯後態度不佳為由，請求改判重刑，未具體指摘原判決關
    於認定事實、適用法律及量刑，有何違法或不當之處，亦未
    依據卷內訴訟資料或提出新事證，具體指摘或表明原判決有
    何足以影響判決本旨之不當或違法，自難謂已敘述具體理由
    。
四、又上訴意旨雖以：被告無照且酒醉駕車，其惡性雙重，又被
    告至今仍未表示歉意及和解誠意，亦未予賠償，犯後態度不
    佳，指摘原審量刑過輕云云。惟查：
  (一)按刑罰之量定係屬法院得依職權自由裁量之事項，苟於法定
    要件或範圍之內予以量定，客觀上並無明顯濫權之情形者，
    自不能遽認有過重或過輕之違誤。
  (二)原審判決已於理由欄中說明被告罪刑成立之理由，並審酌：
    「被告並無刑案前科紀錄，有臺灣臺南地方法院檢察署刑案
    資料查註紀錄表及臺灣高等法院被告前案紀錄表各一份在卷
    可按，堪認其品性尚佳，惟被告酒後經警測得其呼氣酒精濃
    度達每公升0.39毫克，且撞擊由少年陳○玲所騎乘之機車肇
    事，顯已不能安全駕駛動力交通工具，其仍駕駛上開自用小
    貨車上路，嚴重危及行車及其他用路人之安全，且因此肇事
    致被害人施予捷死亡，並審酌其與少年陳○玲同為本件之肇
    事原因，其生活狀況、高中畢業之智識程度，及被告無駕駛
    執照、酒醉駕駛上開自用小貨車上路，未能遵守道路交通安
    全規則，一時疏忽肇事致被害人施予捷死亡，其過失情節及
    過失程度至鉅，又本件案發迄今，被告猶未能與被害人施予
    捷之家屬達成和解賠償損害，及被告犯後坦承犯行之態度等
    一切情狀。」，就公共危險罪部分量處有期徒刑二月，過失
    致死罪部分量處有期徒刑八月，而定應執行刑九月，顯已考
    量被告無駕駛執照、酒醉駕駛上開自用小貨車上路，未能遵
    守道路交通安全規則等過失情節及過失程度至鉅，並斟酌被
    告自本件案發迄今，猶未能與被害人施予捷之家屬達成和解
    賠償損害之犯後態度等情，是上訴意旨再執上開原審已斟酌
    之量刑情狀，請求改判從重量刑，揆諸前開說明，自難謂係
    具體理由。
  (三)又按刑法第185條之3服用酒類，不能安全駕駛罪之法定刑為
    「一年以下有期徒刑、拘役或科或併科十五萬元以下罰金」
    ；刑法第 276條過失致人於死罪之法定刑則為「二年以下有
    期徒刑、拘役或二千元以下罰金」。查被告雖因無駕駛執照
    及酒醉駕車，因而致人死亡，依法應負刑事責任，應依道路
    交通管理處罰條例第86條第 1項規定，就其過失致人於死之
    犯行加重其刑，惟被告於肇事後，在未有偵查犯罪職務之機
    關或公務員發覺其為犯罪人前，即向至現場處理本件道路交
    通事故，尚不知肇事者為何人之臺南市警察局交通警察隊車
    禍處理小組警員供承其肇事犯罪，自首並接受裁判等情，有
    臺南市○○○道路交通事故肇事人自首情形紀錄表一紙在卷
    （詳臺灣臺南地方法院檢察署相驗卷宗第24頁）可憑，應依
    刑法第62條前段之規定，就其所犯過失致死罪部分減輕其刑
    ，則被告就過失致人死罪部分，同時具有加重減輕事由，自
    應就被告就過失致人死罪部分，依刑法第71條第 1項之規定
    ，先加後減其刑，則其所宣告之刑，仍不得逾先加後減之最
    重本刑二年以下之有期徒刑。準此，原判決於法定刑範圍內
    就被告所犯上開過失致死之罪量處有期徒刑八月，其量定已
    在最重本刑二年的三分之一，罪刑相當，尚稱允適，並無過
    輕之違誤，且亦屬法院得依職權自由裁量之事項。是上訴意
    旨認原判決量刑過輕，於法顯有未合，自非可取。
五、至上訴意旨另以：原審就被告無照且酒醉駕車致人死亡而依
    道路交通管理處罰條例第86條第 1項規定加重其刑之部分，
    亦未見審酌衡量刑度加重之敘明，似有未足等語。然原判決
    已於理由欄四就被告無照且酒醉駕車致人死亡，應加重其刑
    部分，說明：「被告之職業小客貨車之駕駛執照因逾期審驗
    遭交通部公路總局嘉義區監理所麻豆監理站逕行註銷，且尚
    未重新考領乙節，業據被告自承在卷，且有證號查詢汽車駕
    駛人資料 1紙在卷可按，其無駕駛執照及酒醉駕車，因而致
    人死亡，依法應負刑事責任，應依道路交通管理處罰條例第
    86條第 1項規定，就其過失致人於死之犯行加重其刑；且被
    告符合上開規定之加重條件雖有二種，惟該條之數種加重事
    項為列舉規定，行為人僅符合其一即構成加重其刑要件，僅
    加重一次即可，無庸再遞加重其刑（臺灣高等法院暨所屬法
    院87年法律座談會刑事類提案第54號意見參照）。」（見原
    審判決書第 3頁）。經核原審判決認事用法，從形式審查，
    並未違背法令，或悖離經驗法則、論理法則。且原審判決並
    於量刑時審酌被告無駕駛執照、酒醉駕駛上開自用小貨車上
    路，未能遵守道路交通安全規則，一時疏忽肇事致被害人施
    予捷死亡，其過失情節及過失程度至鉅之情狀（原審判決書
    第 3頁），本院審酌其量刑亦屬允當，業如前述。是上訴意
    旨指摘原審判決未於審酌衡量刑度時敘明被告無照且酒醉駕
    車致人死之加重云云，尚有誤會，亦非可取。
六、綜上所述，本件上訴意旨猶僅執原審已斟酌被告無駕駛執照
    及酒醉駕駛之加重其刑，並被告迄今未和解之犯後態度等量
    刑情狀，未能提出其他事證而空言請求改判從重量刑，已非
    具體指摘原判決關於認定事實、適用法律及其量刑，有何違
    法或不當之處，自難認係屬依據卷內既有訴訟資料或提出新
    事證，而具體指摘。且原審就應依道路交通管理處罰條例第
    86條第 1項規定，就其過失致人於死之犯行加重其刑，及前
    揭量刑須斟酌之情狀，已詳為考量及審酌，而宣告如上揭所
    示之刑，並無量刑過輕違法之處，亦堪稱罪刑相當允適。上
    訴意旨再執同一理由為上訴，尚與具體理由不相當。揆諸前
    揭說明，其上訴顯不合法律上之程式，爰依刑事訴訟法第36
    7條前段之規定，駁回其上訴，並不經言詞辯論為之。
七、據上論斷，應依刑事訴訟法第367條前段、第372條，判決如
    主文。
中    華    民    國    98    年    12    月    8     日
                  刑事第五庭    審判長法  官  楊明章
                                      法  官  顏基典
                                      法  官  蔡美美
以上正本證明與原本無異。
不得上訴。
                                      書記官  歐貞妙
中    華    民    國    98    年    12    月    8     日


司法院資訊處製作；財團法人民間司法改革基金會備份。
